臺灣高等法院高雄分院刑事判決　　 96年度矚上更(一)字第1號
上　訴　人　臺灣高雄地方法院檢察署檢察官
被　　　告　乙○○
　　　　　　　　　　現羈押在臺灣高雄看守所
選任辯護人　張仁懷律師
被　　　告　甲○○
　　　　　　　　　　現羈押在臺灣高雄看守所
　　　　　　丙○○
　　　　　　　　　　現羈押在臺灣高雄看守所
上2 人共同　吳文豐律師
指定辯護人
上列上訴人因被告等擄人勒贖等案件，不服臺灣高雄地方法院95
年度矚重訴字第3 號中華民國95年8 月16日第一審判決（起訴案
號：臺灣高雄地方法院檢察署95年度偵字第7338號），提起上訴
，判決後，經最高法院發回更審，本院判決如下：
    主  文
原判決關於乙○○、丙○○、甲○○部分均撤銷。
乙○○、丙○○、甲○○共同連續意圖勒贖而擄人，乙○○處有
期徒刑拾參年；丙○○處有期徒刑拾壹年；甲○○，累犯，處有
期徒刑拾壹年陸月；均褫奪公權捌年。扣案如附表除編號二以外
所示之物品，均沒收之。
    事  實
一、乙○○本係鴻倡企業有限公司（以下稱鴻倡公司）之負責人
    ，與戊○○係牌友，平日經常與戊○○及友人至高雄縣九曲
    堂某處、高雄縣大寮鄉和春技術學院後之高爾夫球場辦公室
    內、及屏東市○○路與廣東路口茶藝館等處，以撲克牌玩賭
    「龍宋」為樂。緣乙○○知悉戊○○在高雄縣大寮鄉○○路
    大發工業區內經營義盛糖品企業有限公司（以下稱義盛公司
    ，址設高雄縣大寮鄉○○村○○路36-2號），專以從事糖品
    買賣為業，財力雄厚。其後乙○○因戊○○多次失約，且曾
    在屏東縣新園鄉仙公廟近屏東溪堤防邊魚池聚餐時，當眾奚
    落乙○○，又因向戊○○借款未果，乃引起乙○○不滿而懷
    恨在心，加以乙○○經營之鴻倡公司遭倒債積欠外債而起異
    心，即思綁架戊○○或其家人向其勒贖款項，遂於民國94年
    11月中旬某日，先基於意圖為自己不法所有之竊盜犯意及擄
    人勒贖之概括犯意，在高雄縣仁武鄉○○○路與八德西路口
    ，見蔡珍介所有車牌號碼XO-0009 號自用小客車停放該處，
    乘無人注意之際，持不明工具將2 面車牌拆卸後，竊取入己
    ，以供日後於綁架戊○○時懸掛於所用交通工具上，以躲避
    追查。旋於同年11月中旬某日，乙○○至高雄市○○區○○
    路1239號梓峰汽車音響店，與友人即經營該音響店之丙○○
    商議綁架之事，又囑由丙○○對外尋找其他共犯共同參與擄
    人勒贖之計畫。丙○○旋基於與乙○○共同擄人勒贖之概括
    犯意聯絡，找來亦積欠外債之友人方乙盛（業經本院前審判
    處有期徒刑11年確定）、甲○○（前於90年間因偽造文書案
    件，經臺灣高雄地方法院以90年訴字第239 號判處有期徒刑
    1 年2 月，緩刑3 年，嗣又於91年間因詐欺案件，經本院判
    處有期徒刑10月確定，並經撤銷前偽造文書罪之緩刑，2 案
    接續執行，於93年7 月8 日縮短刑期假釋出監，於94年1 月
    8 日假釋期滿未經撤銷視為執行完畢）2 人加入。嗣乙○○
    、丙○○、方乙盛、甲○○4 人遂即基於擄人勒贖之共同概
    括犯意聯絡，先後於94年11月及12月間，分別至高雄縣岡山
    火車站前、高雄縣湖內鄉○○○○○路旁、及在該梓峰汽車
    音響店內策劃擄人勒贖之分工事宜，4 人謀議向戊○○家屬
    勒取新臺幣（下同）8 千萬元之贖金，約定由乙○○先帶同
    丙○○、方乙盛、甲○○等人至戊○○經常出入之公司及住
    處附近指認跟蹤戊○○及勘查地形，並提供綁架後安置人質
    所需食物、車輛加油、電話卡等雜費，由方乙盛找尋安置人
    質之地點，於確認下手綁架之時機後，再由丙○○駕車搭載
    方乙盛、甲○○2 人至現場下手實施綁架，並將人質載往方
    乙盛事先找好之地點後，由方乙盛看管，另由甲○○撥打電
    話予人質家屬勒取贖款，談妥後再由乙○○、方乙盛2 人駕
    車前往取贖，所得贖金則4 人朋分。乙○○並於95年1 月間
    將上揭2 面車牌囑由丙○○收藏，預備日後實施綁架行為時
    懸掛於犯案車輛上以躲避警方追緝之用。
二、另方乙盛明知未經主管機關許可，不得寄藏、持有可發射子
    彈具殺傷力之改造手槍及子彈，竟未經許可，於94年7 月間
    某日，因真實姓名年籍均不詳綽號「林國」之男子友人，將
    其所有如附表編號一所示已換裝金屬槍管改造而成具殺傷力
    之仿奧地利CLOCK 廠製17型半自動手槍1 支（槍支管制編號
    0000000000號，不含彈匣）、及如附表編號二所示土造金屬
    彈殼加裝直徑8.8 厘米金屬彈頭而成具殺傷力之土造子彈1
    顆，交付方乙盛，而由方乙盛寄藏並持有之（方乙盛此部分
    所涉違反槍砲彈藥刀械管制條例部分另經檢察官提起公訴，
    由臺灣高雄地方法院以95年度訴字第2491號案件審理中）。
    而乙○○、丙○○、甲○○亦明知未經主管機關許可，不得
    寄藏、持有可發射子彈具殺傷力之改造手槍及子彈，竟未經
    許可，因方乙盛與乙○○、丙○○、甲○○已共同決意實施
    上揭擄人勒贖犯行，為順利綁架人質，乃推由方乙盛提供上
    揭具殺傷力之改造槍彈作為4 人綁架人質、遂行本案擄人勒
    贖犯行之用，而由乙○○、丙○○、甲○○、方乙盛4 人共
    同持有管領之。
三、乙○○、丙○○、方乙盛、甲○○4 人謀議既定，但因洪一
    峰、方乙盛、甲○○3 人不識戊○○，遂先後在不詳之時間
    ，由乙○○駕駛不詳車號之車輛，帶領由丙○○所駕駛另一
    部搭載方乙盛及甲○○之車輛，共同預備擄人而分別至戊○○位於高雄縣鳳山市○○街住處、及義盛公司指認戊○○本
    人。嗣因乙○○等人尾隨戊○○時，發現其年紀較大且開車
    時車速過快難以跟蹤，不易下手，同時發現有一名女子均固
    定在每日清晨至義盛公司開啟大門，伊4 人便認為該名女子
    應係戊○○之女兒或媳婦，乃共同商議將綁架目標轉為較易
    下手之戊○○之女丁○○。遂共同基於上開同一擄人勒贖之
    概括犯意，於95年2 月間某日，再由乙○○駕駛不詳車號之
    車輛搭載丙○○跟蹤及指認丁○○，隨後丙○○再自行駕駛
    車牌號碼VT-9346 號墨綠色自用小客車，搭載甲○○多次尾
    隨跟蹤丁○○。迨同月28日上午某時，丙○○將該VT-9346
    號自用小客車之車牌更換為乙○○先前交付之XO-0009 號車
    牌作掩飾後，依上揭分工內容，由丙○○駕駛該車輛搭載甲○○、方乙盛2 人前往義盛公司旁等侯，準備進行擄人，嗣
    因當日該公司未上班而作罷。翌日上午7 時40分許，丙○○
    再次駕駛該懸掛XO-0009 號自用小客車搭載甲○○、方乙盛
    接續前往義盛公司左側前50公尺之路邊等侯，至7 時57分許
    ，見丁○○駕駛之車號為2C-8638 號自用小客車出現在公司
    門口，正下車刷卡解除公司保全開關，轉身返回汽車駕駛座
    之際，丙○○即將車輛往前行駛，停放在該公司門口右側邊
    ，由方乙盛持上揭具殺傷力之改造手槍1 支及土造子彈1 顆
    ，甲○○則另持如附表編號三、四之槍管內含阻鐵、不具殺
    傷力之仿義大利BERETTA 廠製92FS型之玩具槍枝1 支（槍支
    管制編號0000000000號，內含彈匣，彈匣內有由玩具金屬彈
    殼加裝底火帽而成不具殺傷力之子彈14顆）一同下車，先由
    甲○○持該玩具槍彈抵住丁○○腰部，方乙盛亦故意將該改
    造手槍亮出，致丁○○見狀驚嚇不敢抗拒，而任由該2 人強
    架進入車內，由丙○○駕車駛離現場。隨以甲○○、方乙盛
    2 人即向丁○○詢問家中電話，並以事先備妥之白色膠帶將
    其雙眼、嘴巴矇住，以繩索綁住其手、腳，而沿高屏溪堤防
    路往大樹鄉方向逃逸，並載往由方乙盛事前尋找位於高雄縣
    大樹鄉三和村義守大學附近186 甲縣道旁之廢棄空屋內（紫
    微精舍）藏放，並由方乙盛專責看管，並以丙○○所有提供
    之黑色長方形頭套將丁○○之頭部蓋住。而甲○○於押得丁○○逃離之路途中，在高雄縣大樹鄉○○路24-3號前下車後
    ，即先由乙○○駕車接至梓峰汽車音響店，準備後續之勒贖
    、取贖事宜。隨後甲○○即駕駛其所有車牌號碼CD-3933 號
    自用小客車，依計劃北上，自95年3 月1 日上午10時40分起
    ，至同年月2 日下午3 時5 分止，接續利用在台南縣仁德鄉
    ○○路155 號7-11便利商店、嘉義市○○路243 號前、嘉義
    市○○路○段323 號前、台中市○○○路○段42號前、雲林
    縣西螺鎮振興里85之1 號等地旁之公共電話，頭戴所有之黑
    色鴨舌帽（上有白色之OU字體）掩人耳目，以買受之中華電
    信股份有限公司IC公共電話電話卡（編號501C058063號）撥
    打電話向丁○○之母施姵楹勒取贖金，但因甲○○個人認為
    原謀議之8 千萬元贖金過高，遂私自降低金額，而向施姵楹
    勒贖5 千萬元。因於同年3 月2 日下午2 時17分許，施姵楹
    向甲○○表示僅籌到1 千3 百萬元，甲○○乃向施姵楹索取
    戊○○行動電話號碼，並於同日下午4 時55分許撥打行動電
    話予戊○○，直接指示戊○○將1 千3 百萬元分裝成3 大袋
    ，再於同日晚上撥打戊○○之行動電話，要求戊○○依其指
    示攜往南二高南下384.7 公里處準備丟包，此時乙○○、方
    乙盛先於當日晚間駕車至屏東縣東港鎮「誰人跟我比」五金
    行內，購買預備用於割破裝贖金之袋子之手套及美工刀，再
    依甲○○之聯繫，至南二高南下384.7 公里處下方埋伏準備
    取贖，丙○○則駕駛所有車號為UK-5125 號自用小客車在鄰
    近丟包處之旗楠公路附近徘徊監視有無警方人員，並以持有
    之行動電話將監視狀況與埋伏在南二高南下384.7 公里道路
    下方之乙○○、方乙盛2 人回報，並聯繫取贖事宜。適當日
    晚間8 時許，因丁○○自行掙脫繩索，逃離現場，隨即報警
    處理，戊○○始未付贖金，方乙盛嗣亦發現現場有異，隨與
    乙○○逃離現場。其後，經警循線先查獲甲○○，經其同意
    搜索位於高雄縣湖內鄉○○路35號之3 住處，扣得其買受打
    公共電話勒贖使用之中華電信股份有限公司編號501C058063
    號IC電話卡1 張、行動電話及SIM 晶片卡、黑色鴨舌帽。
    並循線查獲其他3 人，及扣得如附表所示之供犯罪所用之物
    及違禁物。
四、案經戊○○訴由高雄縣政府警察局移送臺灣高雄地方法院檢
    察署檢察官偵查起訴。
    理  由
壹、程序部分：
    被告乙○○對共同被告丙○○、甲○○、原審共同被告方乙
    盛3 人之警詢筆錄均同意作為證據，本院依丙○○、甲○○
    、方乙盛3 人警詢筆錄作成時之情況，認以之作為審判被告
    乙○○之證據核屬適當，依刑事訴訟法第159 條之5 第1項
    之規定，丙○○、甲○○、方乙盛3 人之警詢筆錄對被告乙○○之部分而言，有證據能力。另被告乙○○、丙○○、甲○○3 人對卷附被害人丁○○、戊○○（丁○○之父）、施
    姵楹（丁○○之母），及證人陳道君、翁國華、蔡珍介（本
    案XO-0009 號車牌之所有人）之警詢筆錄、通訊監察譯文、
    內政部警政署刑事警察局95年3 月17日刑紋字第0950039198
    號指紋鑑驗書、及95年3 月17日刑紋字第0950039204號指紋
    鑑驗書、高雄縣政府警察局勘驗報告表等亦均同意作為證據
    ，本院依上揭各人證之警詢筆錄及通訊監察譯文作成時之情
    況，認以之作為審判被告乙○○3 人之證據核屬適當，依刑
    事訴訟法第159 條之5 第1 項之規定，均有證據能力。
貳、實體部分：
一、訊據被告乙○○、丙○○、甲○○3 人均坦認於上揭時、地
    共同謀議綁架戊○○，準備向家屬勒索8 千萬元贖金，並謀
    議分工由乙○○帶同丙○○、方乙盛、甲○○3 人至戊○○
    住處及公司指認人別及勘查地形，並提供犯案所需食物、車
    輛加油等雜費，由方乙盛找尋安置人質之地點，由丙○○駕
    車搭載方乙盛、甲○○2 人至現場下手實施綁架，並由方乙
    盛看管人質，由甲○○打電話向家屬勒贖，由乙○○、方乙
    盛2 人駕車前往取贖，所得贖金則4 人朋分。嗣經現場勘查
    後因戊○○駕車速度太快，跟蹤不易，且年紀太大，故而改
    變計畫綁架戊○○之女丁○○，乃由丙○○開車搭載甲○○
    及方乙盛至丁○○上班地點尾隨並予擄走後，由方乙盛帶至
    上開地點看管，再由甲○○與丁○○家屬聯絡勒索贖金，終
    談妥以1 千3 百萬元成交，之後由乙○○、方乙盛前往取贖
    ，但因丁○○已自行脫逃，故未能取得贖金之事實。然被告
    乙○○矢口否認有何竊取本案2 面XO-0009 號自用小客車車
    牌之犯行，亦否認本案係其起意策劃擄人勒贖，辯稱：伊與
    戊○○原係牌友，但戊○○曾在屏東先公廟前當眾污辱伊是
    畜牲，伊心生不滿，便找因洗車認識之丙○○請他幫伊教訓
    毆打戊○○，丙○○再介紹甲○○、方乙盛給伊認識，伊原
    意係要毆打戊○○，並沒有要勒贖之意，此係嗣後4 人共同
    協商決定之結果，至本案2 面車牌是伊在高雄市監理所附近
    之高爾夫球練習場旁路邊拾獲而來云云。然查：
  (一)關於本擄人勒贖案件確係由被告乙○○提議策劃，及被告乙○○於提議綁架之初即有勒取贖金犯意之事實：
  被告乙○○於95年3 月5 日為警查獲後自白：伊與戊○○經
    常在高雄縣九曲堂、高雄縣大寮鄉和春技術學院後之高爾夫
    球場辦公室內、及屏東市○○路與廣東路口茶藝館等處，賭
    博撲克牌「龍宋」，戊○○有好幾次失約，又有一次當眾罵
    伊「畜牲」，伊即懷恨在心，便想要綁架他勒取贖款以為報
    復，伊在案發前約2 個月左右向丙○○提議本案，並請他去
    找朋友綁架戊○○勒贖錢財，後來丙○○找來甲○○、方乙
    盛2 人，伊便開伊自己的車，由丙○○駕駛他車搭載甲○○
    、方乙盛一同至戊○○住處門口、及至大發工業區義盛公司
    內指認戊○○本人及勘查地形，之後因戊○○開車速度太快
    ，丙○○等人難以尾隨，我們才改變原計畫轉綁架丁○○，
    由丙○○載甲○○、方乙盛下手綁架。我們一開始謀議勒贖
    8 千萬元，後來負責打電話勒贖之甲○○向家屬勒贖5 千萬
    元，最終降為1 千3 百萬元等語（見警卷第28-32 頁）。綜
    上，被告乙○○於警詢之初即已坦認本案係因其與戊○○間
    發生嫌隙，故而心生不滿欲以綁架後向家屬勒取贖金之方式
    報復之，並找來被告丙○○告以此意，囑其再對外找他人共
    犯本案而朋分贖金。可見被告乙○○犯案之動機，固起因於
    乙○○與戊○○間之怨隙，然乙○○所預謀實施報復之手段
    ，正係綁架戊○○後再向家屬勒贖，即乙○○起意綁架之初
    ，即萌生勒取贖金之意，絕非如其所辯，綁架目的僅係為教
    訓毆打戊○○而已。
  另證人即共同被告丙○○於警詢中供稱：本案係被告乙○○
    於94年11月中旬到伊店裡對伊說，最近經濟不好，並詢問伊
    要不要做一件綁票案，伊因積欠乙○○約5 、6 萬元之債務
    ，才答應參與並幫乙○○找同夥加入。本案實由乙○○提議
    並提供目標及資料，而乙○○係因所經營之公司金錢周轉不
    靈，且與丁○○之父戊○○曾發生口角並遭其恥笑，懷恨在
    心，所以才提議要綁票報復。之後伊曾向乙○○要求要他拿
    2 千元給伊，以買食物及睡袋供被害人丁○○及同夥方乙盛
    使用等語（見警卷第49-60 頁）。其於原審審理中亦證稱：
    被告乙○○因曾至伊開設的「梓峰汽車音響店」洗車而與伊
    結識，於94年11月間乙○○到伊店內，告訴伊他與戊○○有
    金錢糾紛等過節，因而對戊○○心生不滿，並問伊要不要擄
    戊○○勒取贖款，一開始伊拒絕他，但因伊積欠他約5 、6
    萬元之債務，他又威脅如伊不做便要對伊不利，伊才答應擄
    人勒贖，並去找友人甲○○、方乙盛，伊2 人因缺錢亦同意
    共同參與。後來我們4 人開車跟蹤戊○○數次，其中有一次
    是從戊○○的工廠跟蹤到大發工業區○○○○道路，當時伊
    與甲○○、方乙盛共乘一台車，乙○○自己開一台車，但伊
    覺得戊○○車速太快，不好跟，乙○○便說「如果曾老闆（
    即指戊○○）不好下手，就換他的女兒或媳婦」。有一次伊
    開伊的霹靂馬轎車，乙○○開他的賓士車，由乙○○帶我們
    至戊○○的工廠門口前，一起去認、跟蹤丁○○，後來我們
    4 人便決定改擄丁○○。乙○○原來決定贖金為5 千萬元，
    我不知道之後為何降至1 千3 百萬元（筆錄誤載為1 千5 百
    萬元），乙○○拿本案車牌給伊時，就跟伊說要做這件擄人
    勒贖的案子等語（見原審卷第170-177 頁、第199 頁）。此
    與上揭被告乙○○之警詢自白內容，大致相符，應可採信。
    可見被告乙○○向被告丙○○提議綁架戊○○之始，即已明
    確表明要藉此向戊○○家屬勒索贖款，而非要毆打或單純禁
    閉戊○○，並託由丙○○另尋他人共犯本案。
  證人即共同被告甲○○於警詢中供稱：本案係被告乙○○於
    94年年底左右提議策劃綁架戊○○，亦係由乙○○主導，先
    由乙○○邀被告丙○○參與，丙○○再找被告方乙盛，再由
    丙○○與方乙盛2 人一同來找伊參與本案。乙○○原本提議
    綁架戊○○，並指示伊要向家屬勒取贖金8 千萬元，又說倘
    降至3 千萬元左右可以成交，所得贖金則平均朋分。後來伊
    認為戊○○年紀較大不要綁他，最後乙○○決定要綁架戊○○女兒丁○○。因為我們本身都沒錢，所以本案所有開銷包
    含汽車油錢、高速公路過路費、電話卡、食物等費用都是乙○○給伊的3 千元支付。嗣後因我認為贖金太高便向家屬勒
    取5 千萬元，最後以1 千3 百萬元成交等語（見警卷第9-21
    頁）。其於檢察官偵查中亦證稱：本案係被告乙○○提議要
    綁架，再由被告丙○○找伊及方乙盛一起參與，計畫是我們
    4 人共同商議好的，大家在商議時，乙○○先說要勒索8 千
    萬元，後來伊覺得實在太高，便主動降下來，後來丁○○之
    母施姵楹說準備了1 千3 百萬元，我便要她們用布袋分裝3
    袋後依我們指示丟包，我們4 人並商議平分贖金等語（見95
    年偵字第7338號偵查卷第4-8 頁）。嗣於原審審理中亦證稱
    ：被告丙○○於94年年底左右來找伊，跟伊說李董（即被告
    乙○○）與戊○○發生口角糾紛，乙○○要我們去擄他，因
    為伊當時很缺錢，所以就同意參與。我們事前跟蹤好幾次，
    有一次跟蹤時發現戊○○車速很快，一上南二高就跟不上了
    ，伊跟方乙盛都覺得戊○○年紀大，可能會不堪被綁，便跟
    乙○○講乾脆不要綁戊○○，乙○○便提及戊○○有一個女
    兒在他公司上班，不然就改綁他女兒，大家商量後便決定改
    綁架丁○○。本來大家在商量時有提及贖金為8 千萬元，後
    來決定5 千萬元，之後乙○○決定3 千萬元亦可成交。另伊
    曾向被告乙○○拿約3 千元購買本案所需之食物及車輛加油
    等語（見原審卷第178-181 頁）。上揭證詞，核與被告乙○○之前開自白及證人即共同被告丙○○之前開證詞內容，大
    致相符，益見丙○○及甲○○2 人上開相符之陳述可以採信
    ，可見被告丙○○找被告甲○○謀議共犯本案之初，已對被
    告甲○○明確表示本案係被告乙○○提議，犯案計畫為綁架
    戊○○勒取贖金，而本案所需相關食宿費用等資金係由被告
    乙○○挹注之事實。由是亦足推知本案確由被告乙○○起意
    策劃，且乙○○起意綁架戊○○之初，即係為勒取贖金之事
    實。
  證人即原審共同被告方乙盛於警詢中亦供稱：本案係由被告
    乙○○所提議，然後透過被告丙○○找伊及被告甲○○參與
    。丙○○係於94年年底某日，先到高雄縣仁武鄉○○路上暘
    中古車行前找伊，告訴伊乙○○要綁票一個人，然後伊再跟
    洪一峰一起去找甲○○參與，嗣後再由丙○○聯絡乙○○在
    洪一峰的洗車廠商議犯罪計畫，伊負責顧人，4 人約定贖金
    朋分，伊聽說乙○○是因為欠錢所以才提議擄人勒贖等語（
    見警卷第66-67 頁），即方乙盛已先供稱本案確係由被告乙○○首謀提議之事實。然方乙盛於原審審理中，經被告乙○○之辯護人主詰問時，卻先證稱：「（丙○○何時找你？）
    答：（95年）過年前，約在94年11月、12月間……他說乙○○找我，說要抓戊○○，當時說要教訓他」、「（問：何時
    變成擄人勒贖？）答：過年後」、「（問：何人提議擄人勒
    贖？）答：我不清楚……本來說教訓戊○○要給我錢，後來
    怎麼變成擄人勒贖我也不知道」、「（本來要擄戊○○為何
    變成丁○○？）答：我不知道」、「（贖金何人決定？）答
    ：我不知道」云云（見原審卷第182-183 頁），即與其自己
    上揭警詢中之供述不符。然倘確如方乙盛於原審審理中所言
    ，本案起因係被告乙○○承諾給付報酬雇用其綁架、「教訓
    」戊○○，乙○○原無勒贖之意，轉意勒贖實乃4 人共同商
    議而來，則自方乙盛為本案共犯之一，且直接下手實施綁架
    、看管丁○○並前往取贖等重要犯行觀之，方乙盛對犯案所
    得報酬多少、犯案計畫係如何改變為勒取贖金、贖金金額又
    為多少等關乎本案及與自身利害攸關情節，自應知之甚詳，
    何有一概不知之理？顯然方乙盛對此有所隱瞞。況再經原審
    詢問證人即共同被告丙○○，答稱：伊第一次去找方乙盛時
    ，就有對方乙盛說要勒取贖款等語（見原審卷第183 頁），
    此時方乙盛聽聞後隨即改稱：「丙○○當時確實有跟我說要
    勒取贖款」等語（見原審卷第183 頁）。此即與丙○○上揭
    證稱：一開始就有對方乙盛表示綁架之目的即在取贖等語；
    及證人即共同被告甲○○證稱：被告丙○○找伊時始即已表
    示要綁架戊○○勒取贖款等語，互核相符。可見被告丙○○
    於找被告方乙盛共犯本案之初，確已對被告方乙盛表明被告
    乙○○係提議綁架戊○○勒取高額贖款之事實，足認方乙盛
    上開於原審時之證述，不能採信。
  另被告乙○○於原審準備程序中，就本案係其首謀策劃勒取
    贖金一點，除翻異前揭警詢中自白內容外，另辯稱：「之前
    我與戊○○是牌友，他在屏東仙公廟當大家面罵我是畜生，
    我很不爽，我就找丙○○要教訓戊○○，後來丙○○介紹甲○○、方乙盛給我認識。我們第一次在94年12月或今年一月
    初在岡山火車站談如何教訓戊○○，我是說要打戊○○……
    ，當時都還沒講到要勒取贖款。……我們4 人不知何人先說
    要綁戊○○勒取贖款，不是我講的，是大家一起協商的，我
    也同意要去綁戊○○勒取贖款。後來我們講好由丙○○開車
    ，方乙盛與甲○○坐在丙○○開的車上去戊○○家綁戊○○
    ，當時方乙盛也找好了綁架後的地方，大約是在義守大學附
    近，另再由甲○○負責與家屬聯絡，我負責機動性的工作，
    看他們有何需要，再由甲○○與我聯絡，講好的時間我則忘
    記了，大家則說開價8 千萬，是何人提出我已經忘了。後來
    他們去跟車，發現戊○○開車太快，無法追到他，他們就回
    來了。過了好幾天，丙○○打電話給我叫我去他洗車廠，他
    們3 人告訴我戊○○車太快，但戊○○有一個媳婦或女兒，
    又說綁女人比較方便，我就說隨便你們。後來3 月1 日就綁
    到丁○○」等語（見原審卷第77-78 頁）。依被告乙○○上
    揭供述，乙○○一開始僅對被告丙○○等3 人說要毆打教訓
    戊○○，並未說要勒取贖款，嗣後乙○○與其他3 名被告共
    同商量後才決定要綁架勒贖，4 人旋即就綁架取贖之具體犯
    罪計畫進行分工謀議。之後被告丙○○、甲○○、方乙盛3
    人因跟蹤戊○○時發現跟蹤不易，便向乙○○提議改為綁架
    丁○○。亦即，被告乙○○自承其擄人勒贖之犯意係興起於
    被告等人謀議犯罪計畫及跟蹤戊○○之前。然經原審於審理
    時調查另3 名共同被告，經被告丙○○、甲○○明確證稱被
    告乙○○於提議綁架戊○○之初即已表明要勒取贖款，再經
    原審共同被告方乙盛與被告丙○○對質後，亦改口稱一開始
    就是要勒取贖款等語之後（此均如上述），被告乙○○此時
    即再改口：「原來綁戊○○是要教訓他，後來因為車開太快
    了，追不到，後來過完年後丙○○看到丁○○，才改變要綁
    丁○○勒取贖款」（見原審卷第185 頁）。可見被告乙○○
    於原審時對自己究竟何時興起勒取贖款之意乙事，先辯稱：
    係被告4 人於跟蹤戊○○前，共同謀議而來云云，然依審判
    程序之進行，見各證人經調查後之結果與己前供不符，而有
    所不利，始再改口稱：係跟蹤戊○○未果，4 人才共同將原
    初綁架戊○○毆打之計畫，改變為綁架戊○○之女丁○○並
    勒取贖款云云。顯見乙○○所辯前後差異甚大，且係有意識
    地、有目的地翻供，其辯詞自難採信。實則依上揭各共同被
    告之證言，足見本案確係由被告乙○○起意策劃擄人勒贖，
    始再對外找被告丙○○、甲○○、方乙盛等3 人共同參與。
    被告乙○○辯稱其起意綁架戊○○之初，並無勒贖犯意，此
    係被告4 人共同商議而來云云，無非推諉卸責之避重就輕之
    詞，不足採信。
  再者，被害人丁○○於95年3 月1 日上午7 時45分許在義盛
    公司，遭2 名歹徒綁架，並強押至某處看管，嗣於95年3 月
    2 日晚間8 時許自行掙脫逃離現場之情，業經證人丁○○於
    警詢、偵查中證述在卷；而被告人之母施姵楹於95年3 月1
    日上午10時40分許接獲歹徒來電以丁○○遭綁為由勒取贖款
    5 千萬元，嗣於隔日來電減為1 千3 百萬元等情，亦經證人
    施姵楹、戊○○於偵查中證述在卷。而丁○○於上開時地遭
    2 名歹徒強押上車之情節，亦有證人陳道君、翁國華即目擊
    者於警詢之證詞在卷可憑，另XO-0009 號自用小客車車牌係
    於95年11月中旬在高雄縣八德東路與八德西路路口遭竊之車
    牌，亦經證人蔡珍介於警詢中證述甚詳，此均核與被告上開
    自白情節相符。此外，復有扣案具殺傷力之仿CLOCK 槍枝（
    無彈匣）1 支（槍枝管制編號0000000000，鑑定報告詳下述
    ）、具殺傷力之土造金屬彈殼加裝直徑8.8mm （厘米）金屬
    彈頭而成之土造子彈1 顆（鑑定報告詳下述）、不具殺傷力
    之仿義大利BERETTA 廠製92FS型之玩具槍枝1 支（槍支管制
    編號0000000000號）、不具殺傷力之玩具金屬彈殼加裝底火
    帽而成之子彈14顆、睡袋1 件、綑綁繩1 條、手電筒1 支、
    白色膠帶2 條、黑色長方形頭套1 只、中華電信股份有限公
    司IC公共電話電話卡1 只（編號501C058063號）、黑色鴨舌
    帽（上有白色OU字體）1 頂、G-PLUS牌G910型行動電話1 支
    （序號為：000000000000000 號）、0000000000號行動電話
    SIM 晶片卡、MOTO ROLA 牌V3型行動電話1 支（序號為：00
    0000000000000 號）、0000000000號行動電話SIM 晶片卡、
    SHARP 牌GX-T15型行動電話1 支（序號為000000000000000
    號）、0000000000號行動電話SIM 晶片卡、BIRD牌M-JHLB型
    行動電話1 支（序號為000000000000000 號）、0000000000
    號行動電話SIM 晶片卡、編號00000000號統一發票1 張、愛
    買大賣場之統一發票3 張、被告丙○○所有原懸掛VT-9346
    號車牌之自用小客車1 部等扣案足資佐證。另有查獲照片24
    張、現場採證照片78張、通聯紀錄譯文1 份（被告甲○○撥
    打電話向丁○○家屬勒索贖款）、被告洪一峰及甲○○之購
    物照片3 張、贓物認領保管清單（本案XO-0009 號車牌2 面
    ）、高雄縣政府警察局鑑識課勘驗報告表、內政部警政署刑
    事警察局95年3 月17日刑紋字第0950039198號指紋鑑定鑑驗
    書（送鑑指紋分別與被告甲○○、被告丙○○之指紋相符）
    、95年3 月17日刑紋字第0950039204號指紋鑑定鑑驗書（送
    鑑指紋分別與被告丙○○、被告方乙盛之指紋相符）等在卷
    可資參照。
  綜上所敘，本案係由被告乙○○提議策劃擄人勒贖，再由被
    告乙○○、丙○○、甲○○、原審共同被告方乙盛謀議依上
    揭計畫所定之角色分配分工協力，共同將丁○○綁架擄走後
    向其家屬勒取贖款，事證明確，洵堪認定，應依法論科。
  (二)關於本案2 面XO-0009 號車牌係被告乙○○竊取之事實：
    被告乙○○雖坦認本案XO-0009 號自用小客車之車牌2 面係
    其交付予被告乙○○之事實，然否認該2 面車牌係其竊取而
    來，辯稱：該車牌係伊在高雄市監理站附近之高爾夫球場旁
    路邊拾獲云云。然查：
  被告乙○○先於警詢中供稱：該2 面車牌伊不知何人所有，
    伊也沒有將該車牌交給被告丙○○云云（見警卷第43頁）。
    嗣經檢察官起訴移審時則供稱：伊開車去給被告丙○○洗車
    ，在洗車時伊向丙○○借車使用，後來伊在他的車子裡看到
    該2 面車牌，伊便將之移開放在前方座位，因此有碰到該車
    牌而留下指紋，該車牌並非伊所有云云（見原審卷第20頁）
    。嗣於原審準備程序中始改稱：該車牌係伊拾獲，而非竊取
    而來云云。可見被告乙○○就該車牌之來源，前後交代不一
    ，其所辯之真實性已難採信。
  另據被害人即車牌所有人蔡珍介於警詢中證稱：該2 面車牌
    係伊所有，原懸掛於伊所有凱迪拉克牌自用小客車上，該車
    本停放於高雄縣仁德鄉○○○路與八德西路路口，但伊於94
    年11月中旬發現該2 面車牌失竊，旋於同年12月30日將車體
    報廢等語（見95年偵字第7338號偵查卷第117 頁）。可見該
    2 面車牌係於94年11月中旬即被告乙○○前往邀同被告丙○○參與綁架戊○○之時左右，遭人拆下而告失竊。
  另據證人即共同被告甲○○於檢察官偵查中證稱：「（問：
    乙○○有無說車牌何來？）答：他說好像在大樹那邊的車輛
    拆下的」等語（見同上偵查卷第217 頁）；證人即共同被告
    丙○○亦於檢察官偵查中證稱：「（問：他（指被告乙○○
    ）車牌何來？）答：我不知道。他去年11月、12月間拿到我
    店內放在我那邊的，之前他提起要綁架時，說要去拆二塊車
    牌放在我那邊。但確實時間我忘記了」等語（見同上偵查卷
    第226 頁），顯見被告乙○○確曾對被告甲○○表示該車牌
    係其拆解他人車牌而來，亦曾對被告丙○○表示為進行本件
    綁架犯行，需拆解他人車牌，嗣又於94年11月間將本案2 面
    車牌交付被告丙○○，此時間又與上揭被害人蔡珍介證稱車
    牌失竊之時間大致相符。
  再者，被告乙○○於策劃綁架戊○○之前，即已預謀在犯案
    車輛上裝設他人車牌，藉以掩人耳目及躲避檢警追查，即本
    案2 面車牌係被告乙○○專為犯本擄人勒贖案件所事先準備
    之事實，除經共同被告丙○○上揭證詞：「之前他（指被告
    乙○○）提起要綁架時，說要去拆二塊車牌放在我那邊」等
    語；證人甲○○亦證稱：「（這車牌何來？）乙○○拿出來
    的，是他拿給丙○○的。是我們要行動之前，丙○○拿出來
    給我們看的，是過年之前乙○○就拿給丙○○的」等語（見
    上開偵查卷第217 頁）證述明確外，另觀該2 面車牌確係由
    被告乙○○交付被告丙○○懸掛於犯案車輛上，以下手實施
    綁架之事實，亦可推知。被告乙○○既係為犯本案而特別準
    備該2 面車牌，衡諸常理，與其在路邊隨機巡視是否有他人
    車牌遺落再行撿拾，不如以多日未見人使用之老舊車輛之車
    牌為目標下手行竊，更為有效可靠且不浪費時間，更罔論一
    般人何有可能隨意棄置自己車輛之車牌於路邊，又將前後2
    面一併棄置，又恰好為路過之被告乙○○所拾獲，又正值乙○○策劃犯本擄人勒贖案件之際，其機率之低，實超乎一般
    人之想像。由是足見被告乙○○辯稱車牌係他撿來的云云，
    應非事實，不足採信，應係被告乙○○專為犯案所先行竊取
    而來，已堪認定。
  (三)被告乙○○、丙○○、甲○○、原審共同被告方乙盛4 人共
    同管領持有槍砲彈藥刀械管制條例第4 條第1 項第1 款及第
    2 款所定之具有殺傷力之改造手槍、及具有殺傷力之子彈部
    分：
  前揭由被告方乙盛、甲○○分別持往綁架被害人丁○○之槍
    彈，其中由方乙盛所持者係仿CLOCK 廠製17型半自動手槍（
    無彈匣），槍膛內遺留一發子彈；被告甲○○所持者則係仿
    BERETTA 廠製92FS型半自動手槍（含彈匣），彈匣內有14發
    子彈，此分別經方乙盛、甲○○於警詢、檢察官偵查中及原
    審審判中坦認不諱，並有扣押筆錄、扣押物品目錄表、現場
    查獲照片等在卷可資佐證。
  上揭改造槍彈經送內政部警政署刑事警察局鑑定，鑑定結果
    ：1.送鑑仿CLOCK 槍枝（無彈匣）壹支（槍枝管制編號0000
    000000），認係由仿CLOCK 廠17型半自動手槍製造之槍枝換
    裝土造金屬槍管改造而成之改造手槍，機械性能良好，可擊
    發適用子彈，認具殺傷力。2.送鑑子彈壹顆，認係由土造金
    屬彈殼加裝直徑8.8mm （厘米）金屬彈頭而成之土造子彈，
    經實際試射結果，可擊發，認具殺傷力；此有卷附內政部警
    政署刑事警察局95年5 月16日刑鑑字第0950035153號槍彈鑑
    定書可證。亦即，由方乙盛持有之改造手槍1 支及土造子彈
    1 顆，係分別屬槍砲彈藥刀械管制條例第四條第1 項第1款
    所定之具有殺傷力之改造手槍、及第2 款之具有殺傷力之子
    彈，此固堪認定。另被告甲○○持有之仿BERETTA 廠製92FS
    型半自動手槍（內含彈匣，彈匣內有子彈14顆），其中手槍
    經鑑定，認係仿真槍製造之槍枝，塑膠槍管內具阻鐵，無法
    供發射子彈使用，不具殺傷力。其中14顆子彈經鑑定，認均
    係由玩具金屬彈殼加裝底火帽而成，均不具火藥及彈頭，均
    非為完整之子彈，均不具殺傷力。上情均有前揭刑事警察局
    槍彈鑑定書所載可證，是均不屬槍砲彈藥刀械管制條例所規
    範之槍彈，附此敘明。
  就上開具殺傷力之改造手槍1 支及土造子彈1 顆之來源，方
    乙盛於經檢察官起訴移審時（即95年5 月3 日），及於原審
    95 年6月5 日準備程序中，均供稱：該改造槍彈是一真實姓
    名年籍不詳綽號「林國」之友人，於94年7 月間，為躲避警
    方追緝，始將之寄放給伊等語（見原審卷第30頁、第82頁）
    ，而方乙盛又自承：被告丙○○係於94年11月至12月找伊共
    犯本案等語，顯見方乙盛係單純受「林國」所託，而寄藏並
    持有上揭槍彈，並非為犯本擄人勒贖案件而持有。方乙盛雖
    於本院95年8 月2 日審判程序中翻異前供，改稱：該槍彈係
    因被告乙○○說要準備傢伙，並叫伊跟被告甲○○各自去準
    備，伊才在犯案前約10天左右，向一位住在高雄市「凹子底
    」綽號「昆仔」之男子借的，是為了犯本案而特別準備的云
    云。然查：
  1.依95年7 月1 日修正施行前刑法第55條後段規定，犯一罪而
    其方法或結果之行為犯他罪名者，從一重處斷。此牽連犯之
    規定業經新修正施行之刑法所刪除。是依修正前之刑法第55
    條後段之規定，數行為間倘具方法結果之牽連關係，自得論
    以一罪，然依新刑法即應論以數罪，顯然新刑法較為不利被
    告。再依修正施行後之刑法第2 條第1 項所定：行為後法律
    有變更者，適用行為時之法律。但行為後之法律有利於行為
    人者，適用最有利於行為人之法律，而方乙盛所涉違反槍砲
    彈藥刀械管制條例之罪及刑法擄人勒贖罪，均係在新刑法修
    正施行前，是則倘方乙盛所涉上開二罪間有方法結果之牽連
    關係，即應從一重罪處斷，倘無此牽連關係，即應數罪併罰
    ，後者顯然不利於方乙盛，先予敘明。
  2.而方乙盛因持有上揭改造槍彈所涉違反槍砲彈藥刀械管制條
    例第8 條第4 項、第12條第4 項之罪，另由檢察官於95 年6
    月12日另案提起公訴，現由臺灣高雄地方法院以95年度訴字
    第2491號案件審理中之事實，有卷附臺灣高雄地方法院檢察
    署95年度偵字第15766 號起訴書及方乙盛之臺灣高等法院被
    告前案紀錄表1 紙可參。即檢察官係認為方乙盛持有槍彈之
    原因與本件擄人勒贖案件無關，應分論併罰，始另案提起公
    訴。顯見方乙盛於原審訊問之初，主觀上並未意識到所陳述
    持有槍彈之時點及原因，將對自己應負之罪責生何等影響，
    而能在無外力影響之情形下，自由陳述該改造槍彈係在94年
    7 月間因「林國」躲避警方追緝始將之寄藏於他處，而非專
    為本件擄人勒贖案所準備。然經檢察官於95年6 月12日就其
    所涉持有槍砲罪另行起訴後，為使該持有槍砲犯行能與本案
    擄人勒贖犯行，依上揭修正前刑法第55條後段牽連犯之規定
    ，從一重之擄人勒贖罪處斷，故為求能減輕罪責，而於原審
    95 年8月2 日審判程序中翻異前供，改稱係為犯本擄人勒贖
    案件始依被告乙○○之指示所準備而來。亦即，方乙盛就持
    有槍彈部分，嗣後於審判程序中所為之自白，應係有意識、
    有目的所進行的虛假自白，不足採信。相較之下，應以其先
    前於移審時及準備程序中所為之自白，較為可信。
  3.是以，本案CLOCK 改造手槍1 支及土造子彈1 顆之來源，應
    確如方乙盛於毫無外力影響下之於原審準備程序中所述，係
    其於94年7 月間，受其綽號「林國」之友人所託，始寄藏並
    持有而來，即堪認定。
  而被告丙○○、甲○○於警詢、檢察官偵查中及原審審判中
    ，均已分別供稱：95年3 月1 日上午7 時30分許，由被告丙○○駕駛所有換裝XO-0009 號車牌（原車牌為VT-9346 號）
    之自小客車搭載被告甲○○、方乙盛2 人前往綁架被害人丁○○時，被告甲○○原本乘坐於駕駛座旁，被告丙○○、甲○○當日均曾拿取方乙盛所持之上揭改造手槍把玩，被告甲○○把玩時並拉滑套查看槍膛內是否有子彈，卻導致子彈卡
    在槍膛內，被告甲○○為使子彈退出槍膛，又推拉滑套，竟
    導致槍枝走火，擊發該顆進入槍膛內之子彈，打中該車駕駛
    座右側座位之腳踏板上，被告甲○○見狀即將該改造手槍返
    還方乙盛，當時該改造手槍內有彈匣，但彈匣內究有幾發子
    彈乙節，被告丙○○、甲○○均不清楚，隨後方乙盛即持該
    改造槍彈下車挾持被害人丁○○；另被告丙○○亦有於同日
    下午3 時許向被告甲○○提及該改造手槍之彈匣已遺失，並
    向被告甲○○詢問該彈匣之去向，被告甲○○則答稱可能遺
    落在綁架丁○○之現場等語；此核與方乙盛於警詢中證稱：
    「該把改造槍械甲○○、丙○○曾觸摸過」等語（見上開偵
    查卷第42頁），於檢察官偵查中證稱：「（那槍你打過幾發
    ？）答：在綁丁○○當天早上（即95年3 月1 日），我們在
    現場等時，在車上槍枝走火有卡彈，彈頭塞在車上地毯、腳
    踏板中間處，已經撿起來了……它走火，就在車上的地毯上
    」、「（你們捉丁○○時，你們是亮槍給他看或拿槍指著她
    ？）答：是亮槍，甲○○先亮槍，然後我走上去也亮槍」等
    語相符（見上開偵查卷第11頁、第219 頁）。綜上，可見被
    告丙○○搭載方乙盛、甲○○至綁架現場途中，即已確知方
    乙盛攜有本案具殺傷力之改造槍彈，被告丙○○、甲○○2
    人甚且持以把玩，被告甲○○把玩時並走火擊發，且被告丙○○、甲○○對方乙盛將持該改造槍彈用於綁架丁○○乙事
    ，亦知之甚詳（上揭由被告甲○○把玩槍枝時走火擊發之子
    彈1 顆，並未扣案，且無證據證明該顆子彈確有殺傷力，自
    難認該子彈屬槍砲彈藥刀械管制條例規範之子彈，而非本案
    起訴效力所及，附此敘明）。另被告乙○○為本擄人勒贖案
    件之首謀起意人物，就犯罪分工之謀議亦扮演不可或缺之重
    要角色，是就方以盛攜帶該具殺傷力之改造槍彈實施本案犯
    罪乙節，自難諉稱毫不知情；況據被告甲○○於警詢中稱：
    被告乙○○於94年11月間開始策劃綁架戊○○之始，在與其
    他被告一同討論如何進行擄人勒贖之具體計畫之時，曾一再
    詢問方乙盛、甲○○是否能借到手槍以犯本案，甲○○稱是
    否能用電擊棒，被告乙○○竟回稱「拿電擊棒是要去送死嗎
    」等語（見上開偵查卷第83頁），顯見被告乙○○就方以盛
    持有上揭改造槍彈乙事實非但知情，並曾要求方以盛持該槍
    彈遂行本案擄人勒贖犯行。綜上各節，足認被告乙○○、丙○○、甲○○3 人對方乙盛所持上揭具殺傷力之改造槍彈，
    確有共同管領共同持有之行為，且被告乙○○、丙○○、甲○○等3 人正欲藉此與方乙盛共同持有之上揭改造槍彈，以
    遂行本案犯行，即其間有方法結果之牽連關係（此部分詳下
    述）。從而，被告乙○○、丙○○、甲○○與方乙盛共犯槍
    砲彈藥刀械管制條例第8 條第4 項未經許可持有具殺傷力之
    改造手槍罪、及第12條第4 項未經許可持有之子彈罪之犯行
    ，均足認定，應依法論科。另被告甲○○雖於本院審理時辯
    稱：該槍枝既會卡彈，應不具殺傷力云云，然查，該槍枝及
    子彈均分別具殺傷力，業如上述，且其是否具殺傷力亦與二
    者結合使用時是否能擊發無涉，故其上開所辯，仍無足採。
二、論罪科刑：
  (一)刑法第347 條第4 項、第1 項之預備擄人勒贖罪，所謂「預
    備」，係指雖尚未至犯罪實行之著手階段，然已屬基於實施
    犯罪之意思所進行之準備行為者稱之。被告乙○○為達擄人
    勒贖之目的，先單獨起意竊取上開車牌所為，係單獨犯刑法
    第320 條第1 項竊盜罪。又被告乙○○、丙○○、甲○○與
    原審共同被告方乙盛4 人再基於共同擄人勒贖之犯意聯絡，
    共同謀議犯罪計畫，被告乙○○又將上揭車牌囑由被告丙○○藏放，被告3 人與方乙盛又先後共同駕車至被害人戊○○
    之住處公司，尾隨跟蹤戊○○以確認綁架計畫之實施，雖尚
    未達下手實施綁架之著手階段，然依其整體行為觀之，堪認
    係為實施擄人勒贖犯罪所進行之準備行為，是依前所述，被
    告3 人與方乙盛就準備綁架戊○○以勒取贖款之部分，均係
    犯刑法第347 條第1 項、第4 項之預備擄人勒贖罪。被告3
    人與方乙監嗣後變更犯罪計畫之綁架對象為丁○○，並準備
    綁架丁○○以勒取贖款，旋即下手實施綁架丁○○，並向其
    家屬勒取贖款之犯行，則係犯刑法第347 條第1 項之擄人勒
    贖罪；就綁架丁○○之部分，被告3 人預備行為為下手實施
    擄人勒贖之階段行為，不另論罪。另被告乙○○、丙○○、
    甲○○3 人就未經許可持有上揭具殺傷力之改造槍彈之犯行
    ，均係犯槍砲彈藥刀械管制條例第8 條第4 項未經許可持有
    具殺傷力之改造手槍罪、第12條第4 項未經許可持有之子彈
    罪。
  (二)被告乙○○、丙○○、甲○○3 人與方乙盛，就上揭所犯擄
    人勒贖罪部分，有犯意聯絡及行為分擔；另被告乙○○、丙○○、甲○○3 人，就上揭所犯未經許可持有具殺傷力之改
    造手槍罪、及未經許可持有之子彈罪間，均與方乙盛有犯意
    聯絡及行為分擔，均為共同正犯，而被告等人行為後，刑法
    第28條共同正犯之規定雖有修正，惟不論依修正前或修正後
    之規定，被告等人就上開犯行，均應論以共同正犯，而無有
    利不利之情形，故並無新舊法比較適用之問題，而應依修正
    後刑法第28條規定論以共同正犯。
  (三)被告乙○○、丙○○、甲○○3 人與方乙盛，就上揭所犯預
    備擄人勒贖、及擄人勒贖罪間，雖係犯罪計畫之變更（即將
    綁架對象由戊○○改為丁○○），然被告等人上開2 次犯行
    ，時間近接，所犯為基本構成要件相同之罪名，應係出於一
    個綁架他人向家屬勒取贖款之概括犯意所為，而被告等人行
    為後，刑法第56條連續犯之規定，業於94年2 月2 日修正公
    布刪除，並於95年7 月1 日施行，則被告等人上開犯行，因
    行為後修正後之刑法業已刪除連續犯之規定，此刪除雖非犯
    罪構成要件之變更，但顯已影響行為人刑罰之法律效果，自
    屬法律有變更，依刑法第2 條第1 項規定，比較新、舊法結
    果，仍應適用較有利於被告之行為時法律即舊法論以連續犯
    （最高法院95年第8 次刑事庭會議決議參照），即被告等人
    上開所為，應依修正前刑法第56條連續犯規定論以一個情節
    較重之擄人勒贖罪，除所犯法定本刑中之死刑、無期徒刑部
    分不得加重外，有期徒刑部分應依法加重其刑（大法官會議
    釋字第152 號解釋、最高法院67年6 月20日第6 次暨第7次
    刑事庭庭推總會議決議(一)參照）。另被告乙○○、丙○○、
    甲○○3 人，均係以一行為同時觸犯上揭槍砲彈藥刀械管制
    條例第8 條第4 項未經許可持有具殺傷力之改造手槍罪、及
    第12條第4 項未經許可持有之子彈罪，亦係一行為觸犯數罪
    名之想像競合犯，依刑法第55條從一重論以槍砲彈藥刀械管
    制條例第8 條第4 項未經許可持有具殺傷力之改造手槍罪。
  (四)被告乙○○、丙○○、甲○○3 人，就所犯上揭刑法第347
    條第1 項之擄人勒贖罪、及槍砲彈藥刀械管制條例第8 條第
    4 項未經許可持有具殺傷力之改造手槍罪間，有方法結果之
    牽連關係，另被告乙○○就所犯上揭刑法第320 條第1 項之
    竊盜罪、及刑法第347 條第1 項之擄人勒贖罪間，亦有方法
    結果之牽連關係，惟被告等人行為後，刑法第55條牽連犯之
    規定亦有修正，修正後之刑法已刪除牽連犯之規定，則若適
    用修正後規定，被告等人所犯上述數罪應依數罪併罰之規定
    分論併罰，經比較新舊刑法之規定，修正後之規定並非較有
    利於被告等人，爰刑法第2 條第1 項之規定，仍應適用行為
    時之舊法，即均適用修正前刑法第55條規定論以牽連犯之規
    定，從一重之刑法第347 條第1 項之擄人勒贖罪論處。
  (五)被告甲○○前於90年間因偽造文書案件，經臺灣高雄地方法
    院以90年訴字第239 號判處有期徒刑1 年2 月，緩刑3 年，
    嗣又於91年間因詐欺案件，經本院判處有期徒刑10月確定，
    並經撤銷前偽造文書罪之緩刑，2 案接續執行，於93年7 月
    8 日縮短刑期假釋出監，於94年1 月8 日假釋期滿未經撤銷
    視為執行完畢之事實，有卷附臺灣高等法院被告前案紀錄表
    可按，其於有期徒刑執行完畢後5 年以內再犯有期徒刑以上
    之罪，無論依修正前或修正後刑法之規定，均構成為累犯，
    而無有利不利之比較適用新舊法之問題，而應適用新法規定
    論以累犯，即除所犯刑法第347 條法定本刑中之死刑、無期
    徒刑部分不得加重外，有期徒刑部分應依修正後刑法第47條
    第1 項規定，加重其刑，其同時有2 種以上刑之加重事由，
    依刑法第70條規定，遞加之。
  (六)檢察官雖未就被告乙○○、丙○○、甲○○3 人所涉上揭違
    反槍砲彈藥刀械管制條例第8 條第4 項未經許可持有具殺傷
    力之改造手槍罪、及第12條第4 項未經許可持有之子彈罪部
    分起訴，然被告乙○○、丙○○、甲○○3 人此部分所涉持
    有槍彈罪部分，與其3 人上揭經起訴並予論罪科刑之擄人勒
    贖罪部分，有牽連犯之裁判上一罪關係，業如上述，本院自
    應併予審究裁判，併此敘明。
三、原審予以被告等人論罪科刑，固非無見，惟查：(1)被告等人
    先後預備擄人勒贖，及擄人勒贖之犯行時間密接，手法相同
    ，所犯又係同一罪名之罪，顯係基於概括之犯意，反覆實施
    ，應依連續犯之規定論以一罪。而原判決認被告等就上開所
    犯預備擄人勒贖、及擄人勒贖罪間，雖係犯罪計畫之變更（
    即將綁架對象由戊○○改為丁○○），且被害人及被害人法
    益有所不同，然均在基於綁架他人向家屬勒取贖款之同一犯
    意決意下所為，認應屬1 個擄人勒贖之犯罪行為，而應依想
    競像競合犯規定論處，尚有未洽；(2)扣案如附表編號二所示
    之具殺傷力之土造子彈1 顆，固係違禁物，惟其業於鑑定時
    擊發試射而不再具子彈功能，已非違禁物，不能再依刑法第
    38條第1 項第1 款規定宣告沒收（最高法院94年度台上字第
    3195號判決意旨參照），原審仍認係違禁物而予宣告沒收（
    見原審判決附表二編號二），亦有違誤；(3)被告等人持具殺
    傷力之改造槍彈犯擄人勒贖罪，嚴重危害社會治安，原審僅
    量處被告乙○○有期徒刑8 年2 月，丙○○有期徒刑7 年8
    月，甲○○有期徒刑7 年6 月，量刑亦屬過輕不當，亦有未
    合，檢察官上訴意旨，認原審判決量刑過輕部分，為有理由
    ，另上訴認被告等人所犯預備擄人勒贖及擄人勒贖2 罪間，
    為數罪應分論併罰云云，而指摘原判決不當，雖無理由，但
    原判決既有上開可議，自應由本院將原判決撤銷改判。
四、本院審酌被告3 人犯罪之動機在於貪圖贖款，竟以擄綁被害
    人為犯罪手段，不但使被害人處於身心恐懼之狀態，對於被
    害人日後身心造成之傷害亦甚鉅大，且勒取之贖款高達1,30
    0 萬元，雖未及取贖即為警查獲，亦足見渠等對社會治安所
    生負面影響重大，其中被告乙○○為本案首謀起意份子，雖
    未直接在現場參與綁架，然於本案仍居於綜理一切犯罪計畫
    之謀議與進行之重要角色，犯罪情節特別嚴重。而其餘被告
    係由被告乙○○囑由被告丙○○所找來共同參與本案犯行，
    且均坦承犯行，犯後態度尚稱良好。再審酌被告甲○○行擄
    之過程中雖曾與方乙盛分持具殺傷力之改造手槍及不具殺傷
    力之玩具手槍挾持被害人上車，然嗣後已未再施暴力傷害被
    害人，及其犯罪動機、目的，各被告對本案之分工協力程度
    等及其他一切情狀，分別量處如主文第2 項所示之刑，以示
    懲儆。另本院依被告3 人犯罪之性質，認有褫奪公權之必要
    ，爰依刑法第37條第2 項之規定，均宣告褫奪公權8 年。
五、另扣案如附表所示之物，分別屬違禁物、及供被告3 人與方
    乙盛犯本罪所用之物，分別依刑法第38條第1 項第1 款、第
    2 款規定宣告沒收（沒收之事實及法律依據詳附表，其中附
    表編號二之子彈已因試射而不再具子彈功能，而非違禁物，
    而不再依違禁物沒收規定予以宣告沒收）。其餘物品，或與
    本案無關【被告甲○○所有之小武士刀1 把、購買食品等物
    之發票1 紙、丙○○名片1 張、MOTOROLA牌V220型行動電話
    1 只（被告甲○○供稱已停用，未供作本案犯罪所用）、遠
    傳電信公司編號為000000000000000 號行動電話門號SIM 晶
    片卡1 只（被告甲○○供稱已停話，未供作本案犯罪所用）
    ；及被告乙○○所有SAMSUNG 牌SGH-E638型行動電話1 支（
    內含行動電話門號0000000000號SIM 晶片卡1 只，被告乙○○供稱並未供作本案聯絡或犯罪所用）】、或未扣案而免執
    行之困難（被告乙○○95年3 月2 日於屏東縣里港鄉「誰人
    跟我比」百貨五金行購買預備供作取贖款之用）、或非被告
    等人所有（被告丙○○所有SHARP 牌GX-T15型行動電話內含
    0000000000號行動電話SIM 晶片卡，及BIRD牌M-JHLB型行動
    電話內含之0000000000號行動電話SIM 晶片卡，因被告洪一
    峰供稱該門號均非其申辦租用（見原卷第193 頁），又查無
    其他證據證明該2 門號確為本案被告等人所申辦，自難認屬
    被告所有之物），均不宣告沒收，附此敘明。
六、原審共同被告方乙盛，業經本院前審判處有期徒刑11年確定
    ，併此敘明。
據上論斷，應依刑事訴訟法第369 條第1 項前段、第364 條、第
299 條第1 項前段，槍砲彈藥刀械管制條例第8 條第4 項、第12
條第4 項，刑法第11條、第2 條第1 項、第28條、第347 條第1
項、第32 0條第1 項、第55條、第47條第1 項、第37條第2 項、
第38條第1 項第1 款、第2 款、修正前第55條、第56條，刑法施
行法第1 條之1 第2 項，判決如主文。
本案經檢察官沈紹嘉到庭執行職務。
中　　華　　民　　國　　96　　年　　6 　　月　　6 　　日
                  刑事第七庭    審判長法  官  莊飛宗
                                      法  官  孫啟強
                                      法  官  邱明弘
以上正本證明與原本無異。
如不服本判決應於收受本判決後10日內向本院提出上訴書狀，其
未敘述上訴理由者，並得於提起上訴後10日內向本院補提理由書
狀（均須按他造當事人之人數附繕本）「切勿逕送上級法院」。
中　　華　　民　　國　　96　　年　　6 　　月　　6 　　日
　　　　　　　　　　　　　　　　　　　書記官  黃玉珠
附表：
┌──┬───────────┬─────────────┬─────────────┐
│編號│應沒收之物品          │應沒收之事實              │應沒收之法律依據          │
├──┼───────────┼─────────────┼─────────────┤
│ 一 │仿奧地利CLOCK 廠製17型│違禁物                    │刑法第38條第1項第1款      │
│    │半自動手槍1 支（槍支管│                          │                          │
│    │制編號0000000000號）  │                          │                          │
├──┼───────────┼─────────────┼─────────────┤
│ 二 │土造金屬彈殼加裝直徑  │違禁物                    │經鑑定試射已擊發不具子彈功│
│    │8.8 厘米金屬彈頭而成具│                          │能，無庸沒收              │
│    │殺傷力之土造子彈1 顆  │                          │                          │
├──┼───────────┼─────────────┼─────────────┤
│ 三 │不具殺傷力之仿義大利  │被告甲○○所有供被告4 人共│刑法第38條第1項第2款      │
│    │BERETTA 廠製92FS型之玩│同犯本罪所用之物（被告王士│                          │
│    │具槍枝1 支（槍支管制編│常持以實施綁架被害人之用，│                          │
│    │號0000000000號）      │業據被告甲○○自承）      │                          │
├──┼───────────┼─────────────┼─────────────┤
│ 四 │玩具金屬彈殼加裝底火帽│被告甲○○所有供被告4 人共│刑法第38條第1項第2款      │
│    │而成不具殺傷力之子彈14│同犯本罪所用之物（被告王士│                          │
│    │顆                    │常持以實施綁架被害人之用，│                          │
│    │                      │業據被告甲○○自承）      │                          │
├──┼───────────┼─────────────┼─────────────┤
│ 五 │睡袋1 件、綑綁繩1 條、│被告丙○○所有，供被告4 人│刑法第38條第1項第2款      │
│    │手電筒1 支、白色膠帶2 │共同犯本罪所用之物（供綑綁│                          │
│    │條、黑色長方形頭套1只 │限制被害人行動及照明之用，│                          │
│    │                      │業據被告丙○○自承）      │                          │
├──┼───────────┼─────────────┼─────────────┤
│ 六 │中華電信股份有限公司IC│被告甲○○所有（於95年3 月│刑法第38條第1項第2款      │
│    │公共電話電話卡1 只（編│1 日10時4 分許在台南縣仁德│                          │
│    │號501C058063號）      │鄉○○路155 號旁之7-11便利│                          │
│    │                      │商店購買而來），供被告4 人│                          │
│    │                      │共同犯本罪所用之物（由被告│                          │
│    │                      │甲○○持以撥打公共電話與被│                          │
│    │                      │害人家屬連絡。上情均據被告│                          │
│    │                      │甲○○自承）              │                          │
├──┼───────────┼─────────────┼─────────────┤
│ 七 │黑色鴨舌帽（上有白色OU│被告甲○○所有，供被告4 人│刑法第38條第1項第2款      │
│    │字體）1 頂            │共同犯本罪所用之物（被告王│                          │
│    │                      │士常撥打公共電話與被害人家│                          │
│    │                      │屬聯繫時所戴，以掩人耳目。│                          │
│    │                      │上情均據被告甲○○自承）  │                          │
├──┼───────────┼─────────────┼─────────────┤
│ 八 │G-PLUS牌G910型行動電話│被告甲○○所有，供被告4 人│刑法第38條第1項第2款      │
│    │1 支（序號為：        │共同犯本罪所用之物（被告王│                          │
│    │000000000000000號）   │士常與被告乙○○聯繫擄人勒│                          │
│    │                      │贖事宜，業據被告甲○○自承│                          │
│    │                      │）                        │                          │
├──┼───────────┼─────────────┼─────────────┤
│ 九 │0000000000號行動電話  │被告甲○○所有（被告向電信│刑法第38條第1項第2款      │
│    │SIM晶片卡             │公司所租用者係該行動電話門│                          │
│    │                      │號之使用權，至使用該門號之│                          │
│    │                      │晶片卡於租約期滿無庸返還電│                          │
│    │                      │信公司，顯見電信公司交付該│                          │
│    │                      │晶片卡於門號承租人之時即有│                          │
│    │                      │移轉該晶片卡所有權之意思）│                          │
│    │                      │，供被告4 人共同犯本罪所用│                          │
│    │                      │之物（裝設於上開編號八之行│                          │
│    │                      │動電話內以與被告乙○○聯繫│                          │
│    │                      │，業據被告甲○○自承）    │                          │
├──┼───────────┼─────────────┼─────────────┤
│ 十 │MOTOROLA牌V3型行動電話│被告乙○○所有，供被告4 人│刑法第38條第1項第2款      │
│    │1 支（序號為：        │共同犯本罪所用之物（被告李│                          │
│    │000000000000000號）   │聰仁與被告甲○○等人聯繫擄│                          │
│    │                      │人勒贖事宜，業據被告乙○○│                          │
│    │                      │自承）                    │                          │
├──┼───────────┼─────────────┼─────────────┤
│十一│0000000000號行動電話  │被告乙○○所有，供被告4 人│刑法第38條第1項第2款      │
│    │SIM晶片卡             │共同犯本罪所用之物（裝設於│                          │
│    │                      │上開編號十之行動電話內以與│                          │
│    │                      │被告甲○○等人聯繫，業據被│                          │
│    │                      │告乙○○自承）            │                          │
├──┼───────────┼─────────────┼─────────────┤
│十二│SHARP 牌GX-T15型行動電│被告丙○○所有，供被告4 人│刑法第38條第1項第2款      │
│    │話1 支（序號為        │共同犯本罪所用之物（被告洪│                          │
│    │000000000000000號）   │一與其餘被告3 人聯繫擄人│                          │
│    │                      │勒贖事宜，業據被告丙○○自│                          │
│    │                      │承）                      │                          │
│    │                      │（另其內所含0000000000 號 │                          │
│    │                      │行動電話SIM 晶片卡，因被告│                          │
│    │                      │丙○○供稱該門號非其申辦租│                          │
│    │                      │用（原審卷第193 頁），又查│                          │
│    │                      │無其他證據證明該門號確為本│                          │
│    │                      │案被告4 人所申辦，自難認屬│                          │
│    │                      │被告所有之物，不予宣告沒收│                          │
│    │                      │，附此敘明。）            │                          │
├──┼───────────┼─────────────┼─────────────┤
│十三│BIRD牌M-JHLB型行動電話│被告丙○○所有，供被告4 人│刑法第38條第1項第2款      │
│    │1 支（序號為          │共同犯本罪所用之物（被告洪│                          │
│    │000000000000000號）   │一與被告甲○○聯繫擄人勒│                          │
│    │                      │贖事宜，業據被告丙○○自承│                          │
│    │                      │）                        │                          │
│    │                      │（另其內所含0000000000號行│                          │
│    │                      │動電話SIM 晶片卡，因被告洪│                          │
│    │                      │一供稱該門號非其申辦租用│                          │
│    │                      │（原審卷第193 頁），又查無│                          │
│    │                      │其他證據證明該門號確為本案│                          │
│    │                      │被告4 人所申辦，自難認屬被│                          │
│    │                      │告所有之物，不予宣告沒收，│                          │
│    │                      │附此敘明。）              │                          │
└──┴───────────┴─────────────┴─────────────┘
附錄本判決論罪科刑法條：
中華民國刑法第347條第1項
（擄人勒贖罪）
意圖勒贖而擄人者，處死刑、無期徒刑或7 年以上有期徒刑。
中華民國刑法第320條第1項
（普通竊盜罪、竊佔罪）
意圖為自己或第三人不法之所有，而竊取他人之動產者，為竊盜
罪，處5 年以下有期徒刑、拘役或5 百元以下罰金。
槍砲彈藥刀械管制條例第8條第4項
未經許可，持有、寄藏或意圖販賣而陳列第1 項所列槍枝者，處
3 年以上10年以下有期徒刑，併科新臺幣700 萬元以下罰金。
槍砲彈藥刀械管制條例第12條第4項
未經許可，持有、寄藏或意圖販賣而陳列子彈者，處5 年以下有
期徒刑，併科新台幣300 萬元以下罰金。
